【裁判字號】    98,交聲,3516
【裁判日期】    980914
【裁判案由】    聲明異議
【裁判全文】
臺灣臺中地方法院交通事件裁定        98年度交聲字第3516號
原處分機關  交通部公路總局臺中區監理所豐原監理站
異  議  人
即受處分人  甲○○
上列異議人即受處分人因違反道路交通管理處罰條例案件，不服
交通部公路總局臺中區監理所豐原監理站中華民國98年9月2日豐
監稽違字第裁63-HD0000000號裁決書所為處分，向本院聲明異議
，本院裁定如下：
    主  文
原處分關於吊扣汽車駕駛執照拾貳個月部分撤銷。
甲○○汽車駕駛人駕駛自用一般小貨車，經測試檢定酒精濃度超
過規定標準，吊扣普通小型車駕駛執照拾貳個月。
其餘異議駁回。
    理  由
一、原處分意旨略以：異議人即受處分人甲○○於民國98年6 月
    4日19時42分許，駕駛車牌號碼SQ-3897號自用小貨車，行經
    臺中縣石岡鄉○○路登峰橋（往豐原）處，經臺中縣警察局
    東勢分局石岡分駐所警員舉發「酒後駕車，經吐氣酒精濃度
    0.44毫克，酒後肇事為警查獲」違規，爰依道路交通管理處
    罰條例第35條第1項第1款規定，於98年9月2日裁處異議人吊
    扣汽車駕駛執照12個月，施以道安講習，又因本件另涉公共
    危險罪，業經臺灣臺中地方法院豐原簡易庭判處罰金新臺幣
    （下同）60,000元，依行政罰法第26條第1項規定，罰鍰部
    分予以免罰。而駕駛人向公路監理機關申請登記，考驗及格
    後發給汽車駕駛執照，為駕駛汽車之許可憑證，因多照合一
    制度，監理機關僅核給最高級汽車駕照，且酒醉駕駛應剝奪
    其用路權，故原處分機關裁處吊扣異議人持有之普通大貨車
    駕駛執照應無不合等語。
二、異議意旨略以：道路交通管理處罰條例第68條關於吊扣各級
    駕照部分之規定業經刪除，異議人係因駕駛自用小貨車違規
    ，卻遭監理機關吊扣自用大貨車駕照（按指普通大貨車駕駛
    執照），為裁罰不當，且違反行政程序法第7條之規定，為
    此請求撤銷原處分關於吊扣駕駛執照1年之處分等語。
三、按汽車駕駛人飲用酒類或其他類似物後，其吐氣所含酒精濃
    度超過每公升0.25毫克以上，不得駕車；汽車駕駛人，駕駛
    汽車經測試檢定酒精濃度超過規定標準，處汽車駕駛人15,0
    00元以上60,000元以下罰鍰，並當場移置保管該汽車及吊扣
    其駕駛執照1年，道路交通安全規則第114條第2款、道路交
    通管理處罰條例第35條第1項第1款分別定有明文。次按道路
    交通管理處罰條例第68條業於94年12月14日修正，並自95年
    3月1日施行，修正前之道路交通管理處罰條例第68條規定：
    「汽車駕駛人，因違反本條例及道路交通安全規則之規定，
    受吊扣或吊銷駕駛執照處分時，吊扣或吊銷其持有各級車類
    之駕駛執照」，其立法意旨在於違規行為對道路交通秩序之
    維持及道路交通安全已生較大之影響，故規定吊扣或吊銷其
    持有各級車類之駕駛執照，以限制其繼續駕車行駛道路之權
    利，其係屬駕駛行為之限制，並不因所持駕駛執照種類不同
    而有所差異。而修正後之道路交通管理處罰條例第68條規定
    ：「汽車駕駛人，因違反本條例及道路交通安全規則之規定
    ，受吊銷駕駛執照處分時，吊銷其持有各級車類之駕駛執照
    」，其立法理由略以：「原條文將違法或違規駕駛人所持有
    各級車類之駕駛執照一併吊扣或吊銷，失之過酷，影響人民
    工作及生活甚鉅，爰修正之」等語。故依修正後道路交通管
    理處罰條例第68條之規定觀之，受吊扣駕駛執照處分，不再
    吊扣其持有各級車類之駕駛執照，僅於受吊銷駕駛執照處分
    時，始吊銷其持有各級車類之駕駛執照，而限縮修正前條文
    之適用範圍，即受吊扣駕駛執照處分，不在本條規定適用之
    列。是依上開規定，受吊銷駕駛執照處分者，仍維持吊銷其
    持有各級車類之駕駛執照，至於受吊扣駕駛執照處分者，則
    僅吊扣其違法或違規當時所駕駛車輛之駕駛執照，不再吊扣
    其持有各級車類之駕駛執照，其理甚明（臺灣高等法院臺中
    分院96年度交抗字第136號、第684號裁定意旨參照）。
四、查異議人於98年6月4日19時42分許，駕駛車牌號碼SQ-3897
    號自用小貨車，行經臺中縣石岡鄉○○路登峰橋（往豐原）
    處，經臺中縣警察局東勢分局石岡分駐所警員舉發「酒後駕
    車，經吐氣酒精濃度0.44毫克，酒後肇事為警查獲」違規等
    事實，為異議人所不爭，並有臺中縣警察局中縣警交字第HD
    0000000號舉發違反道路交通管理事件通知單在卷可稽，其
    上開違規行為，堪以認定。惟本件異議人上開違規行為係發
    生於98年6月4日，自應適用修正後之道路交通管理處罰條例
    第68條規定，而修正後道路交通管理處罰條例第68條之規定
    ，既將「吊扣」等字刪除，依上開說明，異議人受吊扣駕駛
    執照處分時，自不得再吊扣其持有各級車類之駕駛執照，故
    原處分機關於作成吊扣駕駛執照處分時，應就行為人所應吊
    扣之駕駛執照種類予以限定，始符合依法行政原則。異議人
    為本件違規行為時，係駕駛自用小貨車，此有上開舉發違反
    道路交通管理事件通知單附卷可憑，揆諸前開說明，其依法
    所受之處分應為限制其駕駛小型車之權利，即應吊扣其小型
    車駕駛執照，自不能越級限制其駕駛普通大貨車之權利。至
    公路監理機關於實務上僅逐級核發給汽車駕駛人一張汽車駕
    駛執照，致持有高級車類駕駛執照之汽車駕駛人駕駛低級車
    種違規酒駕，而須吊扣低級車類駕駛執照時，產生執行技術
    層面之困難；但行政機關本應因應法令之變更，而精進其行
    政執行成效，斷不得因執行技術層面之困難，為求行政上之
    便利而置相關法令於不顧，甚或逾越比例原則，逕為吊扣其
    持有各級車類之駕駛執照，致侵害人民之工作權，此等如何
    為適當之處分及執行方式之問題，委應由行政機關設法解決
    ，不能據此要求人民容忍該不利益，併此敘明（臺灣高等法
    院臺中分院97年度交抗字第797號裁定意旨參照）。
五、綜上所述，本件異議人酒後駕車違規既係駕駛自用小貨車，
    揆諸前揭說明，原處分機關為本件吊扣駕駛執照處分時，自
    不得吊扣異議人所持有之各級車類之駕駛執照，茲原處分機
    關竟仍逕為吊扣異議人汽車駕駛執照之處分，顯已逾修正後
    道路交通管理處罰條例第68條之規範意涵及範圍，自非允當
    。從而，異議人就原處分關於吊扣其各級車類之駕駛執照12
    個月部分之聲明異議為有理由，此部分處分爰予撤銷，並改
    諭知如主文第2項所示之處罰。至異議人求為撤銷原處分關
    於「吊扣駕駛執照1年」部分，如前所述，異議人酒後駕車
    違規係駕駛自用小貨車，仍應吊扣其違規時所駕駛之自用小
    貨車（即小型車）駕駛執照，是異議人聲明異議，請求撤銷
    「吊扣駕駛執照1年」之部分，為無理由，應予駁回。又原
    處分機關另裁處施以道安講習部分，於法則無不合，且異議
    人聲明異議意旨未及於此，本院自毋庸審酌，附此敘明。
據上論斷，應依道路交通管理處罰條例第87條第2項，道路交通
案件處理辦法第19條、第20條，裁定如主文。
中    華    民    國    98    年    9     月    14    日
                  交通法庭    法  官  黃佩韻
以上正本證明與原本無異。
如不服本裁定，應於送達後5日內，向本院提出抗告狀。
                              書記官  林柏名
中    華    民    國    98    年    9     月    14    日


司法院資訊處製作；財團法人民間司法改革基金會備份。
